---
title: "R Projekte - Kapitel 4"
---

# Code, Code, Code

## Schleife

Gegeben ist ein Vektor. Konstruiere über eine Schleife einen neuen Vektor, in dem beginnend bei dem ersten Element, nur jede zweite Zahl steht.

```{r}
f <- c(1, 3, 2, 4, 3, 5, 4, 6, 5, 7, 6, 8, 7, 9, 8, 10, 9, 11, 10)

# Initialisieren Sie den leeren Vektor k
k <- numeric()

# Schleife, um jedes zweite Element von f in k einzufügen
for (i in seq(1, length(f), by = 2)) {
  k <- c(k, f[i])
}

# Ergebnis anzeigen
k
```


## Median

```{r}
md <- function(Vektor) {
  if (length(Vektor)%%2 == 0){
    y <- "Gerade"
  } else {
    y <- "Ungerade"
  }
  return (y)
}
md(1:5)
md(1:6)
```

```{r}
md <- function(Vektor) {
  if (is.numeric(Vektor)){
  if (length(Vektor)%%2 == 1){
    y <- ((length(Vektor)+1)/2)
    z <- sort(Vektor)[y]
  } else {
    y1 <- (length(Vektor))/2
    y2 <- y1 + 1
    z <- (sort(Vektor)[y1]+sort(Vektor)[y2])/2
  }
  return (z)
  } else {
    "Vektor nicht numerisch"
  }
}
md(c(34,11,99))
md(c(34,11,37, 111))
md(c(2,3,"22"))
```

## Arithmetisches Mittel 1

```{r}
mn <- function(Vektor){
  v = vector()
  for (i in Vektor){
  v <- append(v, i)
  } 
   cal = sum(v)/length(v)
   cal
}
mn(1:6)
```

## Arithmetisches Mittel 2

```{r}
am <- function(Vektor) {
  summe <- 0
  for (i in Vektor) {
    summe <- i + summe
  }
  mittel <- summe/length(Vektor)
  return(mittel)
}
am(c(1,2,3))
```

## Anzahl Primzahlen 1-1000

```{r}
primzahlen <- function(Zahlen) {
  zähler <- 0
  for (zahl in Zahlen) {
    if (length(which(zahl %% Zahlen[Zahlen <= zahl] == 0)) == 2) {
      zähler = zähler + 1
    }
  }
  return(zähler)
}

primzahlen(1:1000)
```

## Wieviele Qudratzahlen bis 1000

```{r}
x = 1
while (x*x <= 1000) {
  x = x + 1
}
print(x-1)
```

## Der Durchschnitt aller Quersummen von 1 bis 1000

```{r}
Quersumme <- function(Vektor) {
  s = 0
  for (i in 1:length(Vektor)) {
  s = s + sum(as.numeric(strsplit(as.character(Vektor), "")[[i]]))
}
dn = s/length(Vektor)
return(dn)
}
Quersumme(1:1000)
```

## Quersumme der Zahlen und Durchschnitt mit `sapply()`

```{r}
f <- function(x) sum(as.numeric(strsplit(as.character(x), "")[[1]]))
sapply(11:20, f)
mean(sapply(1:1000, f))
```

## Quersumme der ersten Spalte von `cars`

```{r}
g <- numeric(50)
for (i in 1:50) {  
  g[i] = sum(as.numeric(strsplit(as.character(cars[,1][i]), "")[[1]]))
}
g
```

## Sotiere 2 Vektoren zusammen der Größe nach

```{r}
sort_v <- function(vektor) {
  n <- length(vektor)
  merge <- numeric(n)
  i <- 1
  j <- 1
  k <- 1
  h <- n %/% 2
  v1 <- sort(vektor[1:h])
  v2 <- sort(vektor[(h+1):n])
  
  while (i <= length(v1) & j <= length(v2)) {
    if (v1[i] < v2[j]) {
      merge[k] <- v1[i]
      i = i + 1
    } else {
      merge[k] <- v2[j]
      j = j + 1
    }
    k = k + 1
  }
  while (i <= length(v1)) {
    merge[k] <- v1[i]
    i = i + 1
    k = k + 1
  }
  while (j <= length(v2)) {
    merge[k] <- v2[j]
    j = j + 1
    k = k + 1
  }
  return(merge)
}
sort_v(c(3,4,5,1,2,9,8,6,11))
```

## lokaler zu globaler Umgebung

```{r}
ds <- function(hulo){
  k <<- 55
  l <- 44
  p <- k + l - hulo
  return (p)
}

ds(c(40, 50))
k
```

```{r}
library(ggplot2)
x1 <- rnorm(50, mean = 4, sd = 10)
y1 <- rnorm(50, mean = 1, sd = 4)
X <- cbind(x1,y1)
X <- as.data.frame(X)
ggplot(data = X,mapping = aes(x = x1, y = y1)) +
  geom_point()
```



```{r}
f1 <- X |>
  filter(x1 > 10 & y1 > 2) 
f2 <- X |>
  filter(x1 <= 10 | y1 <= 2)
f3 <- (x1 > 10 & y1 > 2) 
ggplot(X, aes(x=x1, y=y1)) +
  geom_point(aes(colour = f3)) +
  labs(colour = "Ausreißer") +
  geom_hline(yintercept = 2, linetype = "dashed", color = "black") +
  geom_vline(xintercept = 10, linetype = "dashed", color = "black") +
  scale_colour_discrete(labels=c("keine", "Ausreißer"))
```

## Rekursive Funktion. Berechne 1^2 + 2^2 + ... + N^2

```{r}
rek <- function(N){
  a <- c()
  rek_sum <- function(N){
    if (N == 1){
      vec <- append(a, 1)
      sum_quadrat <- sum(vec*vec)
      return(sum_quadrat)
    } else {
      a <<- append(a, N)
      rek_sum(N-1)
    }
  }
  return(rek_sum(N))
}
rek(5)
rek_sum_formel <- function(N){
  qs <- (N*(N+1)*(2*N+1))/6
  return(qs)
}
rek_sum_formel(5)
```

## 1^2 + 2^2 + ... + n^2

```{r}
sf <- function(n){
  if (n==1){
    return(1)
  } else {
    return(n^2 + sf(n-1))
  }
}
sf(5)
```

## Histogramme

```{r}
hh<-data.frame(c(2.41,3.72,4.22,5.22,6.63), c("A","A","A","A","A"), c(1,2,3,4,5))
colnames(hh) <- c("da", "F", "DD")
#data_by_gender <- split(data, data$Faktor)
ggplot(hh, aes(x = da)) + 
  geom_histogram(binwidth = 1, color = "red", fill = "blue") #+
  #labs(title = "Histogram of Age for Men", x = "Age", y = "Frequency")
```

```{r}
hh<-data.frame(c(2.41,3.72,4.22,5.22,6.63,2.41,3.72,4.22,5.22,6.63,2.41,3.72,4.22,5.22,6.63), c("A","A","A","A","A","B","B","B","B","B","C","C","C","C","C"), c(1,2,3,4,5,4,3,4,5,4,3,7,8,7,6))
colnames(hh) <- c("da", "F", "DD")
ggplot(hh, aes(x = da)) + 
  geom_histogram(binwidth = 1, color = "red", fill = "blue") +
  facet_wrap(~ F) +
  labs(title = "Histogram of Age by Gender", x = "y", y = "Frequency")
```

```{r}
# Erstelle fiktive Daten
set.seed(123)
daten_m <- rnorm(1000, mean = 5, sd = 2)
daten_w <- rnorm(1000, mean = 6, sd = 2)

# Erstelle Histogramme
hist(daten_m, density = 15, col = "blue", main = "Histogramme der Daten", xlab = "Werte", ylab = "Häufigkeit")
hist(daten_w, density = 15, col = "red", add = TRUE)

# Erstelle Legende
legend("topright", legend = c("Männlich", "Weiblich"), col = c("blue", "red"), lty = 1)
```

```{r}
# Erstelle fiktive Daten
set.seed(123)
daten_m <- rnorm(1000, mean = 5, sd = 2)
daten_w <- rnorm(1000, mean = 6, sd = 2)

# Schätze Dichtefunktionen
dichte_m <- density(daten_m)
dichte_w <- density(daten_w)

# Erstelle Plot
plot(dichte_m, xlim = c(0, 12), ylim = c(0, 0.3), main = "Histogramme der Daten als Kurven", xlab = "Werte", ylab = "Dichte")
lines(dichte_w, col = "red")

# Erstelle Legende
legend("topright", legend = c("Männlich", "Weiblich"), col = c("black", "red"), lty = 1)
```

## Fakultät

```{r}
fakultät <-function(n){
  if (n==0){
    return(1)
  } else {
    return(n * fakultät(n-1))
  }
}
fakultät(5)
```

## Binomialverteilung

```{r}
wkt_bnvtlg <- function(k, n, p){
  wk <- (fakultät(n)/(fakultät(k)*(fakultät(n-k)))) * p^k * (1-p)^(n-k)
  return(wk)
}
wkt_bnvtlg(1, 10, 0.3)
```

## Binomialverteilung mit Vektor

```{r}
wkt_bnvtlg <- function(k, n, p){
  x = c()
  for (i in k){
      x <- append(x,    (fakultät(n)/(fakultät(i)*(fakultät(n-i)))) * p^i *  (1-p)^(n-i))
  }
  return(x)
}
wkt_bnvtlg(c(1, 2, 5), 10, 0.3)
```

## Binomialverteilung P(X<=k)

```{r}
kum_bnvtlg <- function(k, n, p){
  w = 0
  for (i in 0:k){
      w = w + wkt_bnvtlg(i, n, p)
  }
  return(w)
}
kum_bnvtlg(5, 10, 0.3)
```

## NAs in Tabelle eliminieren bzw. die entsprechenden Zeilen

```{r}
#airquality
aq<-airquality[complete.cases(airquality$Ozone),]
nrow(airquality)
nrow(aq)
nrow(na.omit(airquality))
air_no_na<- airquality[which(rowSums(is.na(airquality)) == 0),]
airquality[which(rowSums(is.na(airquality)) != 0),]
```

Vergleich aber mit `na.omit()`.

```{r}
df <- data.frame(col1 = c(1, 2, NA, 4),
                 col2 = c("A", "B", "C", NA),
                 col3 = c(TRUE, FALSE, TRUE, TRUE))
df
na.omit(df)
df[complete.cases(df),]
df[complete.cases(df$col1),]
sum(rowSums(is.na(df)) > 0) # Anzahl Zeilen mit NA
sum(is.na(df)) # NAs insgesamt in Tabelle
which(rowSums(is.na(df)) > 0)
df[which(rowSums(is.na(df)) > 0),]
df[which(rowSums(is.na(df)) == 0),]
```

## `unique()`, `tabulate()`, `match()`

```{r}
zahlen <- c(3, 2, 1, 7, 7, 6, 6, 6, 7)
unique(zahlen)
(m <- match(zahlen, unique(zahlen)))
(tb <- tabulate(m))
unique(zahlen)[tb == max(tb)]
```

## baue Funktion für Modus

```{r}
Modus <- function(x) {
  tb <- tabulate(match(x, unique(x)))
  unique(x)[tb == max(tb)]
}
Modus(c(3,2,2,1))
Modus(c(3,3,3,2,2,2,1))
Modus(c("AA", "AA", "BB","BB","CC", "CC", "DD"))
```

## sapply-Anwendung in Tabellen

```{r}
Spalten_num<-colnames(iris)[which(sapply(iris, is.numeric))]
head(iris[Spalten_num])
sapply(iris[Spalten_num], mean)
sapply(iris[Spalten_num], median)
sapply(iris[Spalten_num], Modus)
```

## Erstelle Matrix mit Quersummen aus `iris`*10

```{r}
m<-matrix(numeric(600), nrow=150)
for (i in 1:4){
  m[,i] <- sapply(iris[,i]*10, Quersumme)
}
head(m)
```

## Verteilungsfunktion mit `ecdf` und `stepfun`

```{r}
x<-c(1,1,2,2,2,2,4,4,4,5)
table(x)
table(x)/10
cumsum(table(x)/10)
plot(ecdf(x))
y <- c(0, cumsum(table(x))/length(x))
f <- stepfun(x = unique(sort(x)), y = y)
plot(f, main = "Kumulierte Verteilungsfunktion")
```

## Matrix ertellen

```{r}
a<- seq(from = 8, to = 1)
b<- seq(from = 0, length = 8, by = 2)
c<- rep(1:2, 4)
d<- rep(x = c(5,10), times = c(3, 5))
e<- rep(x = 1:3, length.out = 8)
f<- rep(c(-1, 1), each = 4)
Mat <- matrix(c(a, b, c, d, e, f), nrow = 8)
Mat
k = c()
for (i in 1:ncol(Mat)) {
  k = append(k, sum(Mat[,i]))
}
k
```

## Mengen, `&`, `|` - und, oder. `which`, `which.max/min`, `all`, `any`.

```{r}
x = c(3,4,5,3,4,2,3,7)
which(x==3)
which.min(x)
which.max(x)
(x[which.max(x)] - x[which.min(x)]) == diff(range(x))
x[x > 4 | x < 3]
sum(x > 3 & x < 7)
any(x > 3 & x < 7)
all(x > 3 & x < 7)
```

## `ddply()` in Paket plyr

```{r}
library(plyr)
gdURL <- "http://www.stat.ubc.ca/~jenny/notOcto/STAT545A/examples/gapminder/data/gapminderDataFiveYear.txt"
gDat <- read.delim(file = gdURL)
dim(gDat)
head(gDat)
(maxLeByCont <- ddply(gDat, ~ continent, summarize, maxLifeExp = max(lifeExp)))
ddply(gDat, ~continent, summarize, nUniqCountries = length(unique(country)))
ddply(gDat, ~ continent, summarize,
      minLifeExp = min(lifeExp), maxLifeExp = max(lifeExp),
      medGdpPercap = median(gdpPercap))
```

```{r}
library(lattice)
jCountry <- "France"  # pick, but do not hard wire, an example
(jDat <- subset(gDat, country == jCountry))  # temporary measure!
xyplot(lifeExp ~ year, jDat, type = c("p", "r"))  # always plot the data
jFit <- lm(lifeExp ~ year, jDat)
summary(jFit)
```

```{r}
(yearMin <- min(gDat$year))
jFit <- lm(lifeExp ~ I(year - yearMin), jDat)
summary(jFit)
#str(jFit)
names(jFit)
```

```{r}
jFun <- function(x) {
    estCoefs <- coef(lm(lifeExp ~ I(year - yearMin), x))
    names(estCoefs) <- c("intercept", "slope")
    return(estCoefs)
}
jFun(jDat)
jFun(subset(gDat, country == "Canada"))
```


```{r}
jCoefs <- ddply(gDat, ~country, jFun)
str(jCoefs)
tail(jCoefs)
```



# Histogramm
Baue dir einen einfachen Datensatz. Eine numerische Variable und einen Faktor. Wir erstellen ein
einfaches Histogramm mit Bandbreite 5, und fügen eine vertikale Linie hinzu(mean).

```{r}
df <- data.frame(
  sex = factor(rep(c("F", "M"), each = 50)), weight = c(rnorm(50, mean = 60, sd = 10), rnorm(50, mean = 80,   sd = 15))
  )
head(df)
tail(df)
pp <-ggplot(df, aes(x = weight)) +
    geom_histogram(binwidth = 5, color = "red", fill =   "grey")
pp+ geom_vline(aes(xintercept=mean(weight)),
            color="yellow", linetype="dashed", size=2)
```

Das ganze mit der Pipe.

```{r}
df|>
  ggplot(aes(x = weight)) +
  geom_histogram(binwidth = 5, color = "red", fill =     "grey")
```

Wir fügen dem Histogramm eine Dichtefunktion hinzu. Auf der y-Achse steht jetzt
auch die Dichte. Die Dichte ist natürlich transparent.

```{r}
ggplot(df, aes(x=weight)) + 
 geom_histogram(aes(y=..density..), colour="black", fill="white")+
 geom_density(alpha=.2, fill="#FF6666")
```

Durch ´breaks()` werden die Rechtecke manuell gesetzt.

```{r}
max(df[,2])
min(df[,2])
table(cut(df[,2], breaks = c(40, 60, 100, 110)))
ggplot(df, aes(x=weight)) + 
 geom_histogram(aes(y=..density..), colour="black", fill="white", breaks = c(40, 60, 100, 110))
```

Einmal gestapelt und nicht (identity)

```{r}
library(plyr)
(mu <- ddply(df, "sex", summarise, grp.mean=mean(weight)))

ggplot(df, aes(x=weight, color=sex)) +
  geom_histogram(fill="white")
# Overlaid histograms
ggplot(df, aes(x=weight, color=sex)) +
  geom_histogram(fill="white", alpha=0.5, position="identity")
```



```{r}
# füge mean Linien hinzu
p<-ggplot(df, aes(x=weight, color=sex)) +
  geom_histogram(fill="white", position="dodge")+
  geom_vline(data=mu, aes(xintercept=grp.mean, color=sex),
             linetype="dashed")+
  theme(legend.position="top")
p
```

## 2 Histogramme, getrennt nach Geschlecht
Farblich unterschiedlich und mit Mean sowie Dichte.

```{r}
# Change line colors by groups
ggplot(df, aes(x=weight, color=sex, fill=sex)) +
geom_histogram(aes(y=..density..), position="identity", alpha=0.3)+
geom_density(alpha=0.4)+
geom_vline(data=mu, aes(xintercept=grp.mean, color=sex),
           linetype="dashed")+
scale_color_manual(values=c("#999999", "#E69F00", "#56B4E9"))+
scale_fill_manual(values=c("#999999", "#E69F00", "#56B4E9"))+
labs(title="Gewicht Histogramm Plot",x="Gewicht(kg)", y = "Dichte")+
theme_classic()
```

## Paket `sjmisc` für Häufigkeitstabellen mit `frq()`, Ersetzen durch `recode()`

```{r}
library(sjmisc)
library(plyr)
library(car)
library(dplyr)
(ddf <- data.frame(Konsum = c("Nie", "Nie", "Nie", "Nie", "Nie", "Nie", "Selten", "Selten", "Selten", "Selten", "Selten", "Selten", "Selten", "R", "R", "R", "R", "R", "R", "R"), Behandlung = c(rep(c("J", "N"), length.out = 15), rep("J", 5)), zahlen = rep(c(1,3,5), length.out = 20)))
frq(ddf, Konsum)
(y_mean_ABC <- ddply(ddf, ~ Konsum, summarize, y_mean = mean(zahlen)))
ddf[,2] <- as.factor(rep(c("A","B"), each = 10))
(ddf <- ddf|>
  mutate(Behandlung = recode(Behandlung, "A"= 1, "B" = 2)))
frq(ddf, Behandlung)
```

## Nominalskala, Kreuztabelle, `data.table()`, `ddply()`

```{r}
library(data.table)
library(sjPlot)
(ddf <- data.frame(Konsum = c("Nie", "Nie", "Nie", "Nie", "Nie", "Nie", "Selten", "Selten", "Selten", "Selten", "Selten", "Selten", "Selten", "R", "R", "R", "R", "R", "R", "R"), Behandlung = c(rep(c("J", "N"), length.out = 15), rep("J", 5))))
sjt.xtab(ddf$Konsum, ddf$Behandlung, show.exp = T, show.legend = T)
table(ddf$Konsum, ddf$Behandlung)
ddf_t <- as.data.table(ddf)
ddf_t <- ddf_t |> 
  mutate(Sample = sample(1:5, 20, replace = T))
ddf_t[, mean(Sample)]
ddf_t[, mean(Sample), by = Konsum]
ddf_t[Behandlung == "J", mean(Sample)]
ddply(ddf_t, ~ Behandlung, summarize, DSNT = mean(as.numeric(Sample)))
```

## Spalten 

```{r}
library(dplyr)
library(car)
head(dplyr::storms)
storm <- storms
storm$category[is.na(storm$category)] <- 9999
storm
recode_factor(iris$Species, "versicolor" = "b")
ddf_t |>
  mutate(neu = if_else(Behandlung == "J", 1, 0))
ddf_t |>
  mutate(neu = if_else(Konsum == "Nie", 1, if_else(Konsum == "Selten", 2, 0)))
count(ddf_t, vars = "Konsum")
ddf_t |>
  mutate(recode = if_else(Konsum == "Nie", 33, 0))
```

# flights Datensatz

```{r}
library(nycflights13)
filter_severe <- function() {
  flights|>
    #select(arr_time)|>
    group_by()|>
    summarize(n = (sum(is.na(arr_time))))
}
filter_severe()
```

```{r}
library(nycflights13)
filter_severe_1 <- function() {
  flights|>
    #select(dep_time, sched_dep_time)|>
    mutate(delay = dep_time - sched_dep_time)|>
    ggplot(aes(x = delay)) + 
      geom_histogram()
}
filter_severe_1()
```

